臺灣高雄地方法院刑事判決　　　　　　　96年度訴字第3211號
公　訴　人　臺灣高雄地方法院檢察署檢察官
被　　　告　甲○○
選任辯護人　周中臣律師
　　　　　　黃錫耀律師
上列被告因偽造文書案件，經檢察官提起公訴（96年度偵字第18
050 號），被告於本院準備程序中為有罪之陳述，經本院合議庭
裁定以簡式審判程序審理，判決如下：
    主  文
甲○○行使偽造公文書，足以生損害於公眾，處有期徒刑壹年，
減為有期徒刑陸月。緩刑貳年。偽造之高雄縣旗山鎮九十五年十
一月二十四日旗鎮建字第０九五００一四二一二號函文原本，沒
收。
    事  實
一、甲○○係址設高雄縣旗山鎮○○○路148 號1 樓「太子餐廳
    」之負責人，並借用友人闕俊仁經營之廣聯傳播有限公司名
    義，而擬於民國96年農曆新年期間，在高雄縣旗山鎮三桃山
    遊樂區舉辦馬戲團綜藝表演活動以牟利。嗣其於向行政院勞
    工委員會（下稱勞委員）申請聘僱外國人來臺從事馬戲綜藝
    表演之過程中，得知前開三桃山遊樂區非位處政府指定之風
    景區內，而不具得申請外籍人士來臺表演之合法要件，竟獨
    自萌生偽造公文書並進而執以行使之犯意，於95年11月24日
    13時22分前某時（起訴書誤載為：95年11月「26」日，應予
    更正，下同），指示不知情之受僱員工陳明君，在前開太子
    餐廳內，按所收受真正高雄縣旗山鎮95年11月24日旗鎮建字
    第0950014212號函文之格式、內容（除後述更易之2 部分以
    外），予以登打，並將該函原載聯絡方式「傳真電話：00-0
    000000、聯絡電話：00-0000000」、說明二「旨揭地號目前
    現址為旗山鎮三桃山森林遊樂區」等內容，分別更易為「聯
    絡電話：00-0000000」、「旨揭地號目前現址為高雄縣旗山
    鎮楠梓仙溪風景區內之遊憩用地」等字樣後，予以列印；續
    將真正函文中「鎮長林義迪」之印文，以彩色影印（縮印）
    再予剪貼之方式，轉貼在前開列印紙張之空白處（起訴書就
    此部分誤載為：「利用不知情之某刻印業者，偽刻「鎮長林
    義迪」之公印章1 只並予蓋印」等語，應予更正），以偽造
    高雄縣旗山鎮同日（95年11月24日）、同字號（旗鎮建字第
    0950014212號）函文1 紙。繼則於同日13時22分許，將該偽
    造函文傳真予不知情之闕俊仁，並利用闕俊仁執向勞委員申
    請聘僱外國人來臺表演使用而行使之，足生損害於高雄縣旗
    山鎮公所就公文書製發管理之正確性，及勞委員承辦公務員
    就外國人來臺從事表演工作准否決定之正確性。
二、案經勞委會函請臺灣臺北地方法院檢察署檢察官呈請臺灣高
    等法院檢察署檢察長令轉臺灣高雄地方法院檢察署檢察官偵
    查起訴。
    理  由
一、本件被告甲○○所犯為死刑、無期徒刑或最輕本刑為3 年以
    上有期徒刑以外之罪，其於準備程序中就被訴犯罪事實，為
    有罪之陳述，經法官告知簡式審判程序之旨，並聽取當事人
    及辯護人之意見後，依刑事訴訟法第273 條之1 第1 項規定
    ，裁定由受命法官獨任進行簡式審判程序，合先指明。
二、訊據被告對於前開犯行坦承不諱，核與證人即函文承辦公務
    員曾俊達、證人闕俊仁迭於警詢、偵訊中之證述相符，並有
    「真正」高雄縣旗山鎮95年11月24日旗鎮建字第0950014212
    號函文原本（本院卷第24頁）、「偽造」高雄縣旗山鎮95年
    11月24日旗鎮建字第0950014212號函文原本（本院卷第25頁
    ）及該偽造函文之傳真本（本院卷第26頁，此係影本）、高
    雄縣旗山鎮公所95年12月22日旗鎮建字第0950015267號函（
    臺灣臺北地方法院檢察署96年度他字第568 號卷，下稱北檢
    他字卷，第3 頁）、廣聯傳播有限公司95年11月24日函（北
    檢他字卷第10頁）等件在卷足資。又被告擅自使用高雄縣旗
    山鎮公所名義，偽造「三桃山遊樂區係位處風景區內」之不
    實內容公函，並憑以向勞委會申請外國人來臺從事表演工作
    ，不惟就旗山鎮公所公文書製作、核發管理之正確性，已足
    生損害，另就勞委會承辦公務員方面，亦容有因誤信該偽造
    函文內容致錯予允准外國人來臺從事表演工作之虞，也甚為
    灼然。綜上，被告之自白核與事實相符，可堪採為認定犯罪
    事實之依據，本件事證明確，被告之犯行堪以認定。
三、核被告所為，係犯刑法第216 條、第211 條之行使偽造公文
    書罪。被告盜用公印文之行為係屬偽造公文書行為之一部；
    另被告偽造公文書後進而行使，偽造之低度行為應為高度行
    為之行使行為所吸收，均不另論罪。末被告利用不知情之陳
    明君偽造公文書及利用不知情之闕俊仁行使前開偽造公文書
    ，均應論以間接正犯。
四、本院審酌被告為達舉辦外國馬戲團綜藝表演活動以牟利之目
    的，竟不惜偽造公文書並執以行使，所為誠屬不該；惟念被
    告於偵審程序中，始終坦承犯行，深具悔意，犯後態度良好
    ，及相關申請案最終（因被告之犯行遭識破而）未獲允准，
    被告犯罪所得之利益稀微，犯罪所生之危害復屬非鉅；末並
    斟以被告係太子餐廳負責人而有正當職業等一切情狀，爰量
    處如主文所示之刑。又被告之犯罪時間在96年4 月24日以前
    ，且合於中華民國九十六年罪犯減刑條例所定之減刑條件，
    爰依該條例，減其宣告刑二分之一。末被告前未曾因故意犯
    罪受有期徒刑以上刑之宣告，有臺灣高等法院被告前案紀錄
    表1 份在卷足憑，其本有正當職業，因一時失慮，偶罹刑典
    ，及其犯後坦承犯行，且具悔意，態度尚佳，均業如前述，
    信經此罪刑之宣告後，當知所警惕，信無再犯之虞，本院認
    前開所宣告之刑，以暫不執行為適當，爰依刑法第74條第1
    項第1 款之規定，予以宣告緩刑2 年，以啟自新。
五、被告偽造之高雄縣旗山鎮95年11月24日旗鎮建字第09500142
    12號函文原本1 紙（本院卷第25頁），為被告所有因犯罪所
    生之物，應依刑法第38條第1 項第3 款規定沒收之。至該偽
    造函文之傳真本1 紙（本院卷第26頁），因已交付予勞委會
    而為行使，已不復屬被告所有；另該2 函文上「鎮長林義迪
    」之印文，係屬真正之印文，並非偽造之印文，本院自均無
    由為沒收之諭知，附此說明。
據上論斷，應依刑事訴訟法第273 條之1 第1 項、第299 條第1
項前段，刑法第216 條、第211 條、第74條第1 項第1 款、第38
條第1 項第3 款，中華民國九十六年罪犯減刑條例第2 條第1 項
第3 款、第7 條，判決如主文。
本案經檢察官乙○○到庭執行職務。
中　　華　　民　　國　　96　　年　　9　   月　　28　　日
                  刑事第十四庭  法　官  莊珮吟
以上正本證明與原本無異。
如不服本判決應於收受本判決後10日內向本院提出上訴書狀，並
應敘述具體理由，如未敘述上訴理由者，應於上訴期間屆滿後20
日內補提理由書狀於本院（均須按他造當事人之人數附繕本）「
切勿逕送上級法院」。
中　　華　　民　　國　　96　　年　　9 　  月　　28　　日
                                書記官  王淑娟
◎附錄本案所犯法條：
《刑法第216 條－行使偽造文書罪》
行使第210 條至第215 條之文書者，依偽造、變造文書或登載不
實事項或使登載不實事項之規定處斷。
《刑法第211 條─偽造公文書罪》
偽造、變造公文書，足以生損害於公眾或他人者，處1 年以上7
年以下有期徒刑。
